臺灣高等法院高雄分院刑事裁定
111年度毒抗字第164號
抗  告  人  
即  被  告  林真明




上列抗告人因聲請強制戒治案件，不服臺灣高雄地方法院中華民
國111年4月13日裁定(111年度毒聲字第285號)，提起抗告，本院
裁定如下：
    主  文
抗告駁回。
    理  由
一、按毒品危害防制條例第20條規定：「犯第10條之罪者，檢察
    官應聲請法院裁定，或少年法院（地方法院少年法庭）應先
    裁定，令被告或少年入勒戒處所觀察、勒戒，其期間不得逾
    2 月（第1 項）。觀察、勒戒後，檢察官或少年法院（地方
    法院少年法庭）依據勒戒處所之陳報，認受觀察、勒戒人無
    繼續施用毒品傾向者，應即釋放，並為不起訴之處分或不付
    審理之裁定；認受觀察、勒戒人有繼續施用毒品傾向者，檢
    察官應聲請法院裁定或由少年法院（地方法院少年法庭）裁
    定令入戒治處所強制戒治，其期間為6 個月以上，至無繼續
    強制戒治之必要為止。但最長不得逾1 年（第2 項）。依前
    項規定為觀察、勒戒或強制戒治執行完畢釋放後，3 年後再
    犯第10條之罪者，適用前2 項之規定（第3 項）」。而上開
    所謂「3 年後再犯」，只要本次再犯（不論修正施行前、後
    ）距最近1 次觀察、勒戒或強制戒治執行完畢釋放，已逾3
    年者，即該當之，不因其間有無犯第10條之罪經起訴、判刑
    或執行而受影響。
二、本件原裁定以：
　　被告因施用第一、二級毒品，前經原審以110 年度毒聲字第
    1226號裁定令入勒戒處所觀察、勒戒後，據法務部○○○○○○○○
    附設勒戒處所依照法務部民國110年3月26日法矯字第110060
    01760 號函修正頒布內容製作之「有無繼續施用毒品傾向評
    估標準紀錄表」及「有無繼續施用毒品傾向證明書」所示，
    本件評分結果為：前科紀錄與行為表現23分、臨床評估48分
    、社會穩定度0 分，總分71分（靜態因子55分、動態因子16
     分；另「毒品犯罪相關司法紀錄」填載「6 」筆，然實際
    應為「7 」筆，惟每筆5 分，上限10分，縱使是7 筆紀錄，
    得分仍是10分，此部分記載得分10分，並無錯誤，對被告之
    評估計分並無影響），綜合判斷為「有繼續施用毒品傾向」
    ，此有卷附前開刑事裁定、法務部○○○○○○○○111年4月6日高
    戒所衛字第11110002250號函暨所附有無繼續施用毒品傾向
    證明書及有無繼續施用毒品傾向評估標準紀錄表各1 份在卷
    可佐。前揭評估係該所專業知識經驗者（包括醫生）在被告
    執行觀察、勒戒期間，依其本職學識評估被告之人格特質、
    臨床徵候、物質使用行為、社會穩定度等因素所為之綜合判
    斷，具有科學驗證所得之結論；又衡酌強制戒治之目的，係
    為協助施用毒品者戒斷毒品之心癮及身癮所為之一種保安處
    分類型，而該評估標準係適用於每一位受觀察、勒戒處分之
    人，具一致性、普遍性、客觀性，倘其評估由形式上觀察，
    無擅斷或濫權等明顯不當之情事。本案被告既受有前揭評估
    認有繼續施用毒品傾向，且由形式上觀察，並無擅斷或濫權
    等明顯不當之情事，因而依檢察官聲請裁定令被告入戒治處
    所施以強制戒治，其期間為6個月以上，至無繼續強制戒治
    之必要為止，但最長不得逾1年。核與前揭規定相符。
三、抗告意旨略以：觀察、勒戒處遇對象、標準業經修正，原裁
    定未參考適用修正後之評估標準，恐影響抗告人之權益，且
    被告在觀察、勒戒期間均循規蹈矩，以祈勒戒成功，原裁定
    僅憑心理醫師口頭綜合評估，以自由心證即認定有繼續施用
    毒品傾向，然被告在入機關前2個多月就無施用毒品，家人
    亦前來關懷，況且被告是自動報到，無奈竟認被告有繼續施
    用傾向，著實荒唐云云。惟查：㈠法務部○○○○○○○○附設勒戒
    處係依修正頒布後「有無繼續施用毒品傾向評估標準紀錄表
    對被告進行評估，有該評估標準在卷可憑，並無被告所指係
    依修正前之標準進行評估之情事。㈡原裁定已說明所為評估
    係由具專業知識經驗者（包括醫生）依被告之人格特質、臨
    床徵候、物質使用行為、社會穩定度等因素所為之綜合判斷
    ，所為說明與卷證相符，且依評估表所載，有關被告家人探
    視部分，亦已列入評估，是被告執上開理由指摘原裁定不當
    ，核無理由，應予駁回。
據上論結，應依刑事訴訟法第412條，裁定如主文。
中　　華　　民　　國　　111 　年　　5 　　月　　11　　日
                  刑事第四庭    審判長法  官  黃建榮
                                      法  官  任森銓
                                      法  官  李嘉興
以上正本證明與原本無異。
不得再抗告。
中　　華　　民　　國　　111 　年　　5 　　月　　11　　日
　　　　　　　　　　　　　　　　　　　書記官　賴梅琴